臺灣宜蘭地方法院刑事判決　　　　　　　　　　　　　　九十年度易字第六七七號
　　公　訴　人　臺灣宜蘭地方法院檢察署檢察官
　　被　　　告　丙○○
　　　　　　　　甲○○
右列被告因竊盜案件，經檢察官提起公訴（九十年度偵字第二四七八號），本院判決
如左：
    主  文
丙○○、甲○○均無罪。
    理  由
一、公訴意旨略以：被告甲○○與被告丙○○基於共同之犯意聯絡，意圖為自己不法
    之所有，於民國九十年八月八日下午七時四十分許，在宜蘭市○○○路九十號協
    承鐵工廠前，由被告甲○○打開協承鐵工廠之大門後進入，二人以被告丙○○攜
    帶之活動板手二支及尖嘴鉗一支拆卸工廠內鋼板之螺絲，因認被告涉有刑法第三
    百二十一條第二項、第一項之加重竊盜未遂罪嫌。
二、按犯罪事實應依證據認定之，無證據不得推定其犯罪事實；又不能證明被告犯罪
    者，應諭知無罪之判決；刑事訴訟法第一百五十四條、第三百零一條第一項分別
    定有明文。又犯罪事實之認定，應憑真實之證據，倘證據是否真實尚欠明確，自
    難以擬制推測之方法，為其判斷之基礎；而認定犯罪事實之證據係指足以認定被
    告確有犯罪行為之積極證據而言，該項證據自須適合於被告犯罪事實之認定，始
    得採為斷罪資料，最高法院五十三年著有臺上字第六五六號、二十九年上字第三
    一０五號判例。且刑事訴訟上證明之資料，無論其為直接或間接證據，均須達於
    通常一般之人均不致有所懷疑，而得確信其為真實之程度，始得據為有罪之認定
    ，若其關於被告是否犯罪之證明未能達此程度，而有合理懷疑之存在，致使無從
    形成有罪之確信，根據「罪證有疑，利於被告」之證據法則，即不得遽為不利被
    告之認定，亦有最高法院七十六年度臺上字第四九八六號判例可稽。其以情況證
    據（即間接證據）斷罪時，尤須基於該證據在直接關係上所可證明之他項情況事
    實，本乎推理作用足以確證被告有罪，方為合法，不得徒憑主觀上之推想，將一
    般經驗上有利被告之其他合理情況逕予排除，此觀諸最高法院三十二年上字第六
    七號自明。所謂認定犯罪事實之證據，係指足以認定被告確有犯罪行為之積極證
    據而言，苟未能發現相當證據，或證據不足為不利於被告事實之認定時，即應為
    有利於被告之認定，更不必有何有利之證據，亦不能以推測或擬制之方法，以為
    裁判基礎（最高法院二十九年上字第三一０五號、四十年台上字第八六號、五十
    六年度台上字第八０七號判例意旨參照）。又告訴人之告訴，係以使被告受刑事
    追訴為目的，其指訴是否與事實相符，仍應調查其他證據，以資審認，必被害人
    所述被害情形，無瑕疵可擊，且就其他方面調查，與事實相符，始足據為有罪判
    決之基礎（最高法院五十二年臺上字第一三００號判例及八十一年度台上字第三
    五三九號判決意旨參照）。
三、公訴人認被告甲○○與被告丙○○涉有加重竊盜未遂之犯行，係以告訴人乙○○
    之指訴、扣案之活動板手二支、尖嘴鉗一支及贓物認領保管單一紙為其論據。經
    查：
  （一）告訴人乙○○於警訊中指述稱：我是於民國九十年八月八日十九時四十分發
        現兩名竊嫌正在拆螺絲，在我的工廠協承鐵工廠梅洲二路九十號工廠內部‧
        ‧‧當時看見兩名竊嫌正在竊取鋼板等語（九十年八月八日警訊筆錄參照）
        ，然於偵查中則陳稱：我去到現場時，丙○○還在拆螺絲，一千馬力的馬達
        之螺絲、鋼板、滾輪‧‧‧（問：那時甲○○在做什麼？）他站在工廠門口
        等語（九十年九月二十五日偵查筆錄參照）。經核告訴人於警訊及偵查中所
        為之指述，對於究係被告丙○○與被告甲○○二人共同竊取或被告丙○○一
        人竊取及竊取何物等重要情節，先後所為之指述均不相同，況依告訴人之指
        述：當時工廠內部並無燈光，係經告訴人以機車大燈照射後，始發現被告丙○○正在拆馬達電源座等語（本院九十一年四月三十日現場勘驗筆錄參照）
        ，則在此無燈光之情形之下，被告丙○○如何拆卸馬達之螺絲即屬有疑，則
        告訴人所為之指述非無瑕疵可指，當不能僅憑告訴人之指述即遽認被告丙○○及被告甲○○有竊盜之犯行。
  （二）被告丙○○辯稱：我沒有偷，當天阿田把我載在鐵工廠的門口，他說要回去
        等一下會來載我，我就在門口那裡等他，後來有一個阿田的朋友過來和我說
        話，我們有一起進入工廠內等語（本院九十一年一月三十一日訊問筆錄參照
        ）；被告甲○○辯稱：我沒有做，我不認識被告丙○○，‧‧‧我在九十年
        八月八日是開車停在鐵工廠的門口，碰到朋友阿田騎機車載被告丙○○，剛
        好在警察來前的十幾分鐘左右，那朋友之前有欠我錢，我是向他要錢，他要
        我等他一下，他馬上要去借錢還我，我就在那鐵工廠門口等他，我因肚子不
        舒服，因大門沒有鎖就進入鐵工廠內的黑暗處大解，約十幾分鐘我上完大解
        並走出工廠後，警察就來了等語（本院九十一年一月十四日訊問筆錄參照）
        ，核被告丙○○與被告甲○○所述之情節大致相符，且經證人丁○○到庭結
        證稱：當天我與我朋友被告丙○○去大礁溪那裡洗澡，我們在梅洲二路途中
        時，遇到被告甲○○，我之前有向王某借二千元過，王某叫我還他錢，口氣
        不太好，我說要他等一下，我回家拿錢給他，並要范某下車在工廠前那裡一
        起等，我回家拿錢約半個小時回來，看到警察在那裡‧‧‧范某與王某彼此
        不認識等語明確（本院九十一年四月四日訊問筆錄參照），查被告本對於阿
        田之真實姓名並不知情，係告訴人乙○○在本院調查時始陳稱阿田之真實姓
        名為丁○○，經本院傳訊證人丁○○時，證人丁○○正於臺灣宜蘭戒治所戒
        治中，尚無機會與被告接觸，則當無串證之可能，證人丁○○之證言堪可採
        信，核與被告所述均與證人丁○○所證述之情節相符，故被告辯解當可採信
        ，從而如證人丁○○之所述，被告丙○○與被告甲○○二人本不相識，如何
        共同為犯意之聯絡即有疑義，且告訴人亦陳稱，被告甲○○係站在工廠外，
        自不得僅因被告丙○○走出工廠時，因適逢警察受報案趕到時，被告甲○○
        另有他案犯行，竟慌忙逃逸，遽以推測被告甲○○畏罪而認有共犯竊盜犯行
        。
  （三）案發當日於被告丙○○之口袋中雖查獲有螺絲二枚，惟工廠內之鋼板顏色為
        黃色，鋼板上之螺絲亦為黃色，此有卷附之照片可證，顯與被告丙○○口袋
        中所查獲之螺絲顏色不同，自無從認定該螺絲係屬於鋼板上之螺絲；而告訴
        人於本院調查時指述上開螺絲二枚係屬於馬達外殼之螺絲，惟經本院現場勘
        驗之結果，並無馬達之外殼可供比對，此有九十一年四月三十日現場勘驗筆
        錄可資參佐，單憑告訴人前所拍攝之馬達照片，尚無從為比對，而被告丙○○辯稱：那是我以前工作留下來的螺絲，那是電力公司角鐵拆下來的，我車
        上還有很多，這兩個螺絲是車上掉下來我隨手放在口袋忘記拿下來等語（本
        院九十一年四月二十二日訊問筆錄參照），且亦提出同型之螺絲，經本院當
        庭勘驗之結果，確與上開螺絲二枚形式及大小均相同，此有當庭之筆錄可稽
        ，則更無法證明自被告丙○○口袋中所查獲之螺絲即為馬達外殼之螺絲。參
        以被告丙○○辯稱扣案之活動板手二支、尖嘴鉗一支非其所有，經證人即查
        獲警員陳至鑫到庭結證稱：我們在工廠馬達旁邊發現扣案之工具等語明確（
        本院九十一年四月二十二日訊問筆錄參照），則該扣案之活動板手二支、尖
        嘴鉗一支並非於被告丙○○之身上所查獲，且經本院送內政部警政署刑事警
        察局鑑定之結果，並未發現可供比對之指紋，此有內政部警政署刑事警察局
        九十一年五月二十七日刑紋字第０九一０一三０二三二號函及鑑驗書附卷可
        稽，尚無積極證據可資證明該活動板手及尖嘴鉗即為被告丙○○所有，且證
        人丁○○亦證稱：范某（指被告丙○○）身上沒有帶任何東西等語明確（本
        院九十一年四月四日訊問筆錄參照），更無從認定於上開鐵工廠所查獲之活
        動板手二支、尖嘴鉗一支係屬於被告丙○○所有。
  （四）綜上所述，告訴人之指述既有如上開所述之瑕疵，當不能僅憑告訴人之指述
        即認被告犯罪，而扣案之活動板手二支、尖嘴鉗一支，並未發現可供比對之
        指紋，被告丙○○口袋中之螺絲二枚，亦無從證明為告訴人所指述之馬達上
        之螺絲，故公訴人所舉之證據不足以證明被告有竊取鋼板之犯行，亦無從證
        明被告有告訴人所指述竊取馬達之犯行。此外，復查無其他積極證據足資認
        定被告涉有公訴人所指之犯行，揆諸首揭說明，不能證明被告犯罪，依法應
        為無罪判決之諭知，以示慎審。
據上論斷，應依刑事訴訟法第三百零一條第一項前段，判決如主文。
中        華        民        國    九十一    年    六    月    二十六  日
                                臺灣宜蘭地方法院刑事第一庭
                                    審判長法  官    林  明  山
                                          法  官    辜  漢  忠
                                          法  官    鄭  貽  馨
右正本證明與原本無異。
如不服本判決，應於判決送達後十日內，向本院提出上訴狀。( 應附繕本 )
            書記官    陳  憲  文
中        華        民        國    九十一    年    六    月    二十七  日
